【裁判字號】    99,保險小上,6
【裁判日期】    990615
【裁判案由】    給付保險金
【裁判全文】
臺灣高雄地方法院民事裁定           99年度保險小上字第6號
上  訴  人  乙○○
被上訴人    新光人壽保險股份有限公司
法定代理人  甲○○
上列當事人間請求給付保險金事件，上訴人對於民國99年4 月28
日本院高雄簡易庭99年度雄保險小字第17號第一審判決提起上訴
，本院裁定如下：
    主      文
上訴駁回。
第二審訴訟費用新臺幣壹仟伍佰元由上訴人負擔。
    理      由
一、按對於小額程序之第一審判決提起上訴，非以其違背法令為
    理由，不得為之，又所謂判決違背法令，乃指判決不適用法
    規或適用不當，而有民事訴訟法第469 條所列第1 款至第5
    款事由時，其判決當然為違背法令，另上訴不合法者，應裁
    定駁回之，又依上訴意旨足認上訴為無理由者，得不經言詞
    辯論為之，並應為駁回之判決，民事訴訟法第436 條之24第
    2 項、第436 條之32第2 項準用第468 條及第469 條第1 款
    至第5 款（同條第6 款「判決不備理由或理由矛盾」則不在
    準用之列）、第436 條之29第2 款、第444 條第1 項、第44
    9 條第1 項分別定有明文。故當事人對於小額訴訟程序之第
    一審裁判提起上訴，須以判決不適用法規或適用法規不當為
    理由；以判決不適用法規或適用法規不當為理由上訴時，上
    訴狀或理由狀並應具體指摘原判決不適用法規或適用不當之
    具體事實。又取捨證據、認定事實係屬事實審法院之職權，
    苟事實審法院為判決時，已斟酌全辯論意旨及調查證據之結
    果，以判斷事實之真偽，且其判斷與經驗法則及論理法則亦
    無不符，自難謂為屬違背法令。另當事人對於小額程序之第
    一審判決提起上訴，其上訴狀或理由書應有具體之指摘，並
    揭示該法規之條項或其內容，若係成文法以外之法則，應揭
    示該法則之旨趣，倘為司法院解釋，或最高法院之判例，則
    應揭示該判解之字號或其內容，如以民事訴訟法第469 條第
    1 款至第5 款所列情形為理由時，其上訴狀或理由書，應揭
    示合於該條款之事實，倘未依此項方法表明，顯與上開法條
    規定之情形不相合時，即難認為已對第一審判決之違背法令
    有具體之指摘，其上訴自難認為合法。
二、上訴意旨略以：被上訴人以新光意外傷害醫療保險附約（下
    稱系爭保險契約）保單契約條款內容「投保前二個月內未告
    知受傷或生病接受醫師治療，診療或用藥」為由，認定影響
    危險評估且強制解除系爭保險契約並不合法，且被上訴人並
    無明確舉證未告知部分何以影響保險人對於危險之評估；保
    險法第131 條所稱之意外傷害，指非由疾病引起之外來突發
    事故，系爭契約條款第3 條亦明確定義指非由疾病引起之外
    來突發事故所致者，而上訴人申請理賠醫療診斷書上明確載
    明為挫傷，衛生署網站上「國際疾病分類標準（ICD-10）使
    用指引」明確定義挫傷在醫療診斷項目為傷科，被上訴人自
    應舉證傷科項目係非因意外之發生所導致，爰依法提起本件
    上訴，並聲明請求廢棄原判決。
三、經查，原審小額判決係以上訴人對被上訴人所為之書面詢問
    固未據實說明，然上訴人之就醫多屬四肢傷害之醫療行為，
    尚不致增加死亡之風險，不足以影響被上訴人對上訴人投保
    主契約新光新長安終身壽險危險之評估，故被上訴人據以解
    除主契約尚屬無據，被上訴人所辯稱附加之系爭保險契約即
    因而失其效力並無理由，惟上訴人主張其係「於98年6 月10
    日因跑步運動不慎左踝意外扭傷」、「於98年7 月9 日在服
    務之學校搬運書籍重物時，不慎扭傷右手腕」等情，尚無從
    依其所提診斷證明書所載而證明係因意外事故而受傷，復參
    酌上訴人前自97年8 月起，迄至98年12月止，先後因身體四
    肢等處傷害持續各院所治療合計達百餘次，顯與一般常情有
    違，故認原告主張其係因上開意外事故而受傷害，難認已盡
    舉證責任，因而駁回上訴人之請求，經核原審所為上開認定
    尚無違背法令等情，而上訴人所為上開上訴理由或就原審業
    已認定解除系爭保險契約並不合法之有利事實猶為爭論，或
    就原審取捨證據及認定事實之事項而為指摘，其並未具體指
    明原審判決有如何不適用法規或適用法規不當，亦未揭示所
    違背之法規條項、解釋、判例或其內容，或有民事訴訟法第
    469 條第1 款至第5 款所稱當然違背法令之情事，及符合該
    條款要件之具體事實，於此即難謂上訴人業對該判決之如何
    違背法令已有具體之指摘，且取捨證據、認定事實本係事實
    審法院之職權，而原審係依卷內所附當事人提出之書證及陳
    述等情，依論理及經驗法則而為證據之取捨並為說明，其認
    定就形式而言並未違背法令，故此原即不許上訴人指摘其認
    定不當而以之為上訴理由者（最高法院28年上字第1515號判
    例參照），則揆諸前揭說明，應認本件上訴為不合法，自應
    予以駁回。
四、復按於小額訴訟之上訴程序，法院為訴訟費用之裁判時，應
    確定其費用額，民事訴訟法第436 條之19第1 項、第436 條
    之32第1 項定有明文。本件第二審裁判費用為新臺幣1,500
    元，應由上訴人負擔，爰併為裁定如主文第二項所示。
五、據上論結，本件上訴為不合法，依民事訴訟法第436 之32第
    1 項、第2 項、第436 條之19第1 項、第444 條第1 項前段
    、第95條 、第78條，裁定如主文。
中    華    民    國    99    年    6     月    15    日
                  民事第四庭  審判長法  官  黃宏欽
                                    法  官  楊淑儀
                                    法  官  楊淑珍
以上正本係照原本作成。
本裁定不得抗告。
中    華    民    國    99    年    6     月    15    日
                                    書記官  吳良美

司法院資訊處製作；財團法人民間司法改革基金會備份。
